臺灣高雄地方法院民事判決　　　　　 109年度雄簡字第1817號
原　　　告　旭荃股份有限公司

法定代理人　王文明　
被　　　告　如欲企業股份有限公司

法定代理人　陳水哖　
訴訟代理人　趙培宏律師
上列當事人間請求給付違約金事件，本院於民國110 年10月19日
言詞辯論終結，本院判決如下：
    主      文
被告應給付原告新臺幣8 元，及自民國108 年8 月7 日起至清償
日止，按週年利率百分之五計算之利息。
原告其餘之訴駁回。
訴訟費用由被告負擔百分之二，餘由原告負擔。
本判決第一項得假執行。被告如以新臺幣8 元為原告預供擔保後
，得免為假執行。
    事實及理由
一、原告主張：兩造於民國107 年10月1 日簽立委託加工合約書
    （下稱系爭契約），約定原告購買LME 註冊A 級電解銅板交
    付被告後，由被告於10日內加工為特定規格之銅條、銅線，
    並送達原告指定之地點。原告於107 年12月7 日將從國外進
    口之電解銅板共48,338公斤交付被告，指示被告加工成2.6m
    m 銅線，被告本應於10日內即107 年12月17日完成加工並交
    貨，但被告逾期交貨，兩造嗣後合意延展交貨日期至108 年
    1 月13日，惟被告於108 年1 月13日僅交付其中25,000公斤
    之加工品，剩餘23,338公斤之加工品遲至108 年5 月9 日始
    交付且有瑕疵，已逾期20日以上，被告應依系爭契約第12條
    第4 項約定，每逾1 日按逾期部分總酬金千分之五記付懲罰
    性違約金。被告逾期交付之加工品共23,338公斤，以電解銅
    板每公斤出貨價格約新臺幣（下同）200 元計算，被告應給
    付自108 年1 月13日起逾期20日之懲罰性違約金共466,760
    元（計算式：23,338公斤×200 元×0.005 ×20日＝466,76
    0 元）。為此，爰依系爭契約第12條第4 項約定提起本件訴
    訟等語。並聲明：被告應給付原告466,760 元，及自起訴狀
    繕本送達翌日起至清償日止，按週年利率5 ％計算之利息。
二、被告則以：兩造雖簽訂系爭契約，但原告於107 年12月7 日
    運抵被告廠房的電解銅板48,338公斤僅係委託被告保管，並
    未要求加工，被告自無逾期交付加工品之違約情事，且原告
    已將48,338公斤電解銅板全部出售予訴外人金威金屬股份有
    限公司（下稱金威公司），被告已依原告指示於108 年1 月
    13日將全部貨品交付給金威公司，金威公司亦已付款並取得
    原告開立之發票，原告依系爭契約第12條第4 項約定請求違
    約金，自屬無據。退步言，倘認被告確有逾期交貨之違約情
    事，系爭契約第12條第4 項所載「總酬金」之文義應係指加
    工報酬而言，原告以購買電解銅板之進貨價格作為違約金之
    計算基準顯無理由，且系爭契約第12條第4 項約定以千分之
    五計算違約金，顯有過高等語置辯。並聲明：㈠原告之訴駁
    回；㈡如受不利判決，請准供擔保宣告免為假執行。
三、兩造不爭執事項：
  ㈠兩造於107 年10月1 日簽立系爭契約，約定內容如系爭契約
    所載。
  ㈡原告於107 年12月7 日將從國外進口之電解銅板共48,338公
    斤交付被告。
  ㈢原告將銅板出售予金威公司（下稱系爭貨品，出售的銅板有
    無經加工，兩造尚有爭執，），被告公司於108 年1 月13日
    將系爭貨品25,000公斤交付予原告指定之買方金威公司（剩
    餘23,338公斤有無交付，兩造尚有爭執），金威公司就原告
    交付之25,000公斤貨品已付款5,095,125 元（含稅）予原告
    ，原告亦於108 年1 月13日開立發票（被證2 ，下稱系爭發
    票）交予金威公司。
四、得心證之理由：
  ㈠被告有無逾期交付加工品之違約情事？
  1.按當事人主張有利於己之事實者，就其事實有舉證之責任。
    但法律別有規定，或依其情形顯失公平者，不在此限。民事
    訴訟法第277 條定有明文。各當事人就其所主張有利於己之
    事實，均應負舉證之責，故一方已有適當之證明者，相對人
    欲否認其主張，即不得不更舉反證。次按當事人主張之事實
    ，經他造於準備書狀內或言詞辯論時或在受命法官、受託法
    官前自認者，無庸舉證。自認之撤銷，除別有規定外，以自
    認人能證明與事實不符或經他造同意者，始得為之。當事人
    對於他造主張之事實，於言詞辯論時不爭執者，視同自認。
    民事訴訟法第279 條第1 項、第3 項、第280 條第1 項分別
    定有明文。
  2.經查：
  ⑴原告主張兩造簽立系爭契約後，原告於107 年12月7 日將從
    國外進口之電解銅板共48,338公斤交付被告，指示被告加工
    成2.6mm 銅線，約定被告應於10日內日完成加工，被告則於
    108 年1 月13日將其中25,000公斤銅板交付金威公司乙節，
    為被告所不爭執（見本院卷第68、245 頁），視同自認。被
    告另自認「原告訂購後交予被告加工之銅板，被告已將其中
    25,000公斤交貨」（見本院卷第61頁）、「被告已經交貨，
    …事實上被告只是幫忙代工」等語（見本院卷第69頁），是
    原告於簽立系爭契約後，將進口之電解銅板共48,338公斤交
    付被告，指示被告加工成2.6mm 銅線，約定被告應於10日內
    日完成加工，被告則於108 年1 月13日將加工後銅板25,000
    公斤交付金威公司，堪以認定。
  ⑵被告就其已自認之前揭事實，事後改稱：原告是將48,338公
    斤的電解銅板寄放在被告廠房，未提供任何銅板交由被告加
    工，原告出售予金威公司之銅板未經加工等語。依民事訴訟
    法第279 條第3 項規定，應由被告證明其前揭自認與事實不
    符，始得撤銷自認。而觀諸原告開立之系爭發票雖記載品名
    為「銅板」（見本院卷第103 頁），然無法排除開立發票者
    係簡略書寫品名之可能，單憑此記載尚不足信被告所述為真
    。又證人即金威公司負責人陳英雄固證稱：被告之負責人陳
    水哖、董事陳慶雄是伊的姐姐、哥哥，金威公司與被告間經
    常有業務往來，系爭發票是金威公司向原告購買未加工的電
    解銅板而開立，該批貨品是由陳水哖介紹後於108 年或109
    年1 月初向原告購買，購買之後即委託被告加工成8mm 銅條
    ，金威公司另於108 年5 月9 日前後之時點，再向原告購買
    23,338公斤銅板並匯款予原告後，原告有於108 年5 月9 日
    開立發票並傳真給金威公司請款，但未交付實際交付發票給
    金威公司等語（見本院卷第225-229 頁）。惟此與原告主張
    係於108 年1 月13日將全部銅板交付給金威公司一情（見本
    院卷第163 頁），即有歧異，已非無疑。佐以被告曾於108
    年7 月1 日委託仁頌聯合律師事務所寄發主旨為「為如欲公
    司回覆旭荃公司就107 年12月7 日進口銅板委託加工成品及
    供應商退回保證金美金13800.50元事件請求函事」之律師函
    予原告，該函稱「本公司收到旭荃公司委託許惟智大律師發
    函表示以下二事：（一）本公司未經旭荃公司同意，將旭荃
    公司存放於本公司廠房內之加工銅板出售他人云云。對此，
    本公司意見為，該批有瑕疵之加工銅板乃由本公司協助旭荃
    公司處理，且事前經旭荃公司代表陳建福先生同意，一切過
    程均無不法…。」，有該律師函為證（見本院卷第165 頁）
    ，可見被告確有替原告加工電解銅板，且加工後發生瑕疵，
    非如陳英雄所稱係由金威公司向原告購入未加工電解銅板後
    ，再委託被告加工。本院審酌證人陳英雄之證詞既有前揭疑
    義，且其與被告公司負責人、董事具有手足關係，基於手足
    親情恐有為偏袒被告公司而為不實陳述之虞，是陳英雄之前
    揭證詞尚難採信。此外，被告復未提出其他積極證據以撤銷
    前揭自認，是被告仍應受前揭自認事實之拘束。
  ⑶被告另辯稱已於108 年1 月13日將全部貨品交付向原告購買
    貨品之金威公司，無逾期情事，惟原告否認之。被告對於已
    於108 年1 月13日交付另一批23,338公斤加工品予金威公司
    乙點，並未舉證以實其說；且原告曾於108 年4 月9 日傳真
    予被告，要求金威公司給付23,338公斤加工品貨款，在傳真
    上記載「108/1/13銅板出貨25,000kg，實際銅板存貨23,338
    kg」，被告之人員則在該紙傳真上手寫紀錄「存貨23,338kg
    ，實際重量23,280kg…」，有該傳真為憑（見本院卷第63頁
    ），益徵被告遲至108 年4 月9 日仍未交付23,338公斤加工
    品，是被告辯稱已於108 年1 月13日交貨，要無可採。
  ⑷從而，原告於107 年12月7 日將從國外進口之電解銅板共48
    ,338公斤交付被告，指示被告加工成2.6mm 銅線，約定被告
    應於10日內日完成加工，事後合意展延交貨期限為108 年1
    月13日，被告於108 年1 月13日僅交付其中25,000公斤加工
    銅板乙節，其餘23,338公斤加工品自108 年1 月13日起逾期
    20日仍未交付，堪以認定。
  ㈡原告依系爭契約第12條第4 項約定請求給付懲罰性違約金，
    有無理由？數額若干？
  1.經查，系爭契約第12條第4 項約定：「乙方（按：被告）如
    未依約定日期交貨時，除因天災地變人力不可抗拒之因素外
    ，每逾1 日乙方應按逾期部分總酬金千分之五計懲罰違約金
    予甲方（按：原告），甲方如有遭受其他損失，乙方並應賠
    償，逾期20天以上尚未交貨者，除計懲罰金外，甲方得逕行
    終止或解除契約，乙方應即將甲方之原料返還甲方，並賠償
    甲方之損失」等語（見本院卷第19頁）。而原告已於107 年
    12月7 日將從國外進口之電解銅板共48,338公斤交付被告，
    兩造嗣合意展延交貨日期為108 年1 月13日，但被告於該日
    僅交付25,000公斤加工品，剩餘23,338公斤加工品迄108 年
    4 月9 日仍未交付，已遲延20日以上乙節，業經本院認定如
    前，是原告依系爭契約第12條第4 項約定，請求被告給付自
    108 年1 月13日起逾期20日（即108 年1 月14日至同年2 月
    2 日）之懲罰性違約金，係屬有據。
  2.按解釋契約，固須探求當事人立約時之真意，不能拘泥於契
    約之文字，但契約文字業已表示當事人真意，無須別事探求
    者，即不得反捨契約文字而更為曲解。原告主張兩造約定系
    爭契約第12條第4 項所稱「總酬金」係依電解銅板之總價值
    計算（見本院卷第243-244 頁），惟被告否認之並主張係指
    加工報酬（見本院卷第243-244 頁）。原告就前揭利己事實
    未舉證以實其說，且本院審酌「總酬金」之字義，與原告進
    口電解銅板之成本價格顯然有別，且系爭契約性質為加工電
    解銅板之承攬契約，被告有為原告完成電解銅板加工工作之
    給付義務，原告則於被告完成工作後有給付被告承攬報酬之
    義務，故依「總酬金」之契約文字及系爭契約之性質以觀，
    應認系爭契約第12條第4 項所稱「總酬金」係指原告應給付
    被告之承攬報酬而言。而依系爭契約第5 條「計價方式」約
    定：「委託加工2.6mm 銅線，加工費每噸3.2 元（未稅）」
    （見本院卷第15頁），是原告就被告逾期交付之23,338公斤
    加工品應給付之總酬金應為75元（計算式：23,338公斤÷1,
    000 公斤×3.2 元＝74.6816 元，元以下四捨五入，下同）
    。則依上開約定計算，被告應給付原告之20日懲罰性違約金
    數額應為8 元（計算式：75元×0.005 ×20日＝7.5 元）。
  3.次按約定之違約金額過高者，法院得減至相當之數額，固為
    民法第252 條所明定。惟民法第252 條規定乃係賦與法院得
    依兩造所提出之事證資料，斟酌社會經濟狀況並平衡兩造利
    益而為妥適裁量、判斷之權限，非謂法院須依職權蒐集、調
    查有關當事人約定之違約金額是否有過高之事實，而因此排
    除債務人就違約金過高之利己事實，依辯論主義所應負之主
    張及舉證責任。而違約金是否相當，應依一般客觀事實、社
    會經濟狀況及當事人所受損害情形，以為衡量之標準，並須
    就債務人若能如期履行債務時，債權人可得享受之一切利益
    加以衡量；若所約定之額數，與實際損害顯相懸殊者，法院
    自得酌予核減；倘法院審酌一般客觀事實、社會經濟狀況及
    當事人所受損害情形，認當事人就違約金所約定之數額並無
    違背契約正義而有過高情事，即無酌減必要。被告固辯稱：
    以每日千分之五計算違約金約經過半年即達到總酬金之1 倍
    ，該違約金之約定過高等語（見本院卷第244 頁）。然系爭
    契約約定之懲罰性違約金係為填補債權人所受損害，兼具強
    制債務履行、確保債權效力之強制罰，違約金是否過高與約
    定之計算成數無必然關連，被告僅執前詞空言違約金過高，
    顯無理由，要無可採。
五、綜上所述，原告依系爭契約第12條第4 項約定，請求被告給
    付8 元，及自起訴狀繕本送達被告翌日即108 年8 月7 日（
    見本院卷第35頁）起至清償日止，按週年利率5 ％計算之利
    息，為有理由，應予准許；逾此數額之請求則無理由，應予
    駁回。
六、本件係就民事訴訟法第427 條第1 項訴訟適用簡易程序所為
    被告敗訴之判決，應依職權宣告假執行。另依民事訴訟法第
    392 條第2 項規定，依被告聲請准其預供擔保後免為假執行
    。
七、訴訟費用負擔之依據：民事訴訟法第79條。
中    華    民    國   110    年    11    月    22    日
                  高雄簡易庭  法  官   徐彩芳
以上正本係照原本作成。
如對本判決上訴，須於判決送達後20日內向本院提出上訴狀。如
委任律師提起上訴者，應一併繳納上訴審裁判費。
中    華    民    國   110    年    11    月    22    日
                              書記官   盧瑞芳